臺灣臺中地方法院民事判決　　　　　　　　　　九十年度簡上字第四七二號
　　上　訴　人　乙○○○○○○.
　　訴訟代理人　丙○○
　　被　上訴人　甲○○
右當事人間請求給付票款事件，上訴人對於中華民國九十年十月二十四日本院台中簡
易庭九十年度中簡字第二六三八號判決提起上訴，本院判決如左：
    主      文
原判決廢棄。
被上訴人第一審簡易之訴駁回。
第一、二審訴訟費用由被上訴人負擔。
    事      實
甲、上訴人方面：
一、聲明：如主文第一、二項所示。
二、陳述：除與原判決記載相同者，茲引外用，補稱：
（一）本件系爭二紙支票（註：發票日均為民國（下同）八十八年五月五日、面額均
      為新台幣（下同）十萬元、付款人均為彰化銀行台中分行、帳號均為0000
      00000號，支票號碼分別為ＡＬ○九九九四六號、ＡＬ○九九九四七號）
      之票載發票日均為八十八年五月五日，被上訴人竟遲至八十八年九月十六日始
      為提示，而遭退票拒付。按被上訴人為背書人，依票據法第一百三十條規定，
      支票之執票人，發票地與付款地在同一省市區內者，應於發票日後七日內為付
      款之提示。同法第一百三十二條又規定，執票人不於第一百三十條所定期間內
      為提示者，對於發票人以外之前手喪失追索權。上訴人之提示期間顯已逾上開
      規定，原審不查竟為上訴人不利之判決，已有違誤。
（二）本件支票之票載發票日為八十八年五月五日，被上訴人卻遲至九十年八月始起
      訴請求，依票據法第二十二條第二項之規定，支票之執票人對前手之追索權，
      四個月不行使而消滅，是本件支票之請求，已因時效而消滅。
（三）上訴人雖將天美特藝彩印廠交由訴外人賴錦量（註：上訴人之子）經營，但並
      未授權其以上訴人名義對外借款、背書，故被上訴人對賴錦量盜蓋上訴人印章
      乙事，已向鈞院提起刑事自訴賴錦量偽造有價證券案，經鈞院刑事庭以八十九
      年度自字第一○三七號受理在案，上訴人於該案審理中亦指稱賴錦量盜蓋印章
      。且上訴人亦曾以賴錦量盜蓋上訴人印章簽本票，經上訴人向鈞院提起確認本
      票債權不存在之訴，亦經鈞院認定印章係遭盜蓋，有鈞院八十九年度中簡字第
      三七二五號民事判決可稽。是上訴人並未授權賴錦量為系爭二紙支票之背書，
      自勿庸負背書人之責任。
三、證據：除援用第一審所提證據外。補提本院八十九年度中簡字第三七二五號民事
    判決影本乙份為證。
乙、被上訴人方面：
一、聲明：駁回上訴。
二、陳述：除與原判決記載相同者，茲引外用，補稱：
    按票據法第一百三十二條固規定執票人未於第一百三十條所定期限內為付款之提
    示，對於發票人以外之前手喪失追索權。惟該項規定係專指票據之前手而言，本
    件上訴人並非系爭支票之前手，而是保證人，此有由訴外人賴錦量所簽發並由上
    訴人於系爭支票背面擔保後由發票人持向被上訴人借款之系爭支票影本二紙，在
    卷可佐。是上訴人既非票據法第一百三十二條所定發票人以外之前手，乃是票據
    法第五十八條保證人，自應與被保證人賴錦量負同一責任，故本件自無適用票據
    法第一百三十二條規定之餘地。
三、證據：援用第一審所提證據。
    理      由
一、本件被上訴人起訴主張訴外人賴錦量向伊借款，而交付由賴錦量簽發，均已由上
    訴人背書之系爭支票二紙予伊，嗣屆期後經提被上訴人提示，均未獲兌現，而上
    訴人雖形式於系爭支票後背書而實為票據法第五十八條之保證人，自應與被保證
    人即發票人賴錦量負同一責任，爰依票據法第五條、第九十六條、第六十一條請
    求上訴人應給付系爭二紙支票票款二十萬元，及自退票日即八十八年九月十六日
    起至清償日止按年息百分之六計算之利息；上訴人則以，系爭二紙支票背面之背
    書非伊所為，係遭其子即賴錦量盜蓋伊之印章而為，自勿庸負背書人之責任，又
    依票據法第一百三十條第一款規定，發票地與付款地在同一省（市）區內者，支
    票之執票人應於發票日後七日內，為付款之提示。執票人不於第一百三十條所定
    期限內為付款之提示者，依同法第一百三十二條規定，對於發票人以外之前手喪
    失追索權。查系爭二紙支票之發票日均為八十八年五月五日，惟被上訴人係於同
    年九月十六日始為付款之提示，是依上規定，自對於背書人即上訴人喪失追索權
    ，且依票據法第二十二條第二項規定支票之執票人對於前手之追索權，自拒絕證
    書作成之日起算四個月間不行使，因時效而消滅，查系爭二紙支票自八十八年九
    月十六日經被上訴人即執票人為付款之提示遭退票而作成退票理由單起至九十年
    六月十四日聲請本院發支付命令止，顯已逾四個月之時效期間，自亦應罹於時效
    而消滅等語，資以抗辯。
二、按票據之保證，以擔保匯票、本票債務之履行為目的，由保證人在匯票或本票上
    記載一定之事項並行簽名之謂（票據法第五十八、五十九、一百二十四條參照）
    。惟支票以金融業者為付款人，只要發票人存款足夠或付款人允為墊借，見票付
    款絕對可靠，故票據法第一百四十四條並無準用匯票保證之規定。此即於支票並
    無票據保證之票據行為。雖第三人意欲為匯票、本票債務人保證，不遵通常匯票
    、本票保證之方法，而轉依發票、背書（承兌）或參加承兌等方法者，稱之為隱
    存保證。惟票據為嚴正之文義證券，證券之法律關係完全依證券上記載之文義為
    準，是以背書形式之票據行為，縱以其目的為保證（即背書保證），仍須負背書
    人之責任。而於支票之場合，按以匯票及本票同具信用證券，信用有時需加強，
    保證制度自無存在之空間，支票係支付之工具，工具無保證之必要，保證制度自
    無存在之空間。隱存保證人在支票背面背書，與支票之規定並不抵觸，惟就其實
    質言，相當於在支票上作成保證，則為支票所不容。是以支票背面之背書保證，
    仍應發生背書之效力。換言之，於支票為保證背書之隱存保證僅發生票據上背書
    之法律關係。準此而言，縱認被上訴人主張其收受系爭二紙支票時，上訴人即已
    於系爭二紙支票之背面背書，且背書為真實乙情屬實，然上訴人亦應並僅係負背
    書人之責任，而非票據保證之責任，先予敘明。是被上訴人主張上訴人應負票據
    法第六十一條保證人之責任，即於法未合。
三、次按，發票地與付款地在同一省（市）區內者，支票之執票人應於發票日後七日
    內，為付款之提示。票據法第一百三十條第一款定有明文。執票人不於第一百三
    十條所定期限內為付款之提示者，依同法第一百三十二條規定，對於發票人以外
    之前手喪失追索權。又支票未載發票地者，以發票人營業所、住所或居所為發票
    地，亦為票據法第一百二十五條第三項所明定。本件系爭二紙支票發票人賴錦量
    之住所係於台中市，且系爭二紙支票之發票日均為八十八年五月五日，而被上訴
    人係於同年九月十六日始對付款人（即彰化商業銀行台中分行）為付款之提示，
    此有卷附之系爭支票影本及退票理由單影本各二紙，在卷可憑。復為兩造所不爭
    執。是以被上訴人為付款提示系爭二紙支票時，已逾票據法第一百三十條第一款
    所定七日之提示期間甚明，則依同法第一百三十二條之規定，已對於上訴人（即
    背書為發票人以外之前手）喪失追索權。是本件被上訴人依票據法第九十六條、
    九十七條之規定，主張上訴人應負背書人之責任，亦無理由。
四、再按，支票執票人，對前手之追索權自作成拒絕證書之日起算，四個月間不行使
    而消滅。票據法第二十二條第二項中段，定有明文。查被上訴人係於八十八年九
    月十六日始對付款人提示系爭二紙支票而遭退票乙情，已如前述。是於八十九年
    一月十六日前執票人即被上訴人應對背書人即上訴人行使追索權，逾此四個月之
    期間即罹於時效消滅。然被上訴人係於九十年六月十四日始以上訴人為債務人之
    一向本院聲請發支付命令，此有卷附之被上訴人聲請支付命令狀可稽（見九十年
    度中簡字第二六三八號民事卷第五頁）。是被上訴人對上訴人行使之追索權，亦
    罹於時效而消滅。故上訴人上開之被上訴人追索權因時效消滅之主張，堪可採信
    ，應屬可採。
五、綜上所述，上訴人抗辯被上訴人已逾付款提示之期間，始提示系爭二紙支票，及
    被上訴人對上訴人行使追索權已罹於四個月之時效，自屬可信，被上訴人主張上
    訴人非背書人，而係支票保證人，應依票據法第六十一條第一項之規定與賴錦量
    負同一責任，自無票據法第一百三十、一百三十二條之適用，為不足採。從而，
    被上訴人依票據背書、保證之法律關係，求為上訴人應給付系爭二紙支票面額二
    十萬元及自付款提示遭退票日即八十八年九月十六日起按年息百分之六計算之利
    息，為無理由，不應准許。原審判命上訴人為上開之給付，並依職權為假執行之
    宣告，自有未洽。上訴意旨指摘原判決不當，求予廢棄改判，為有理由。自應由
    本院予以廢棄改判，如主文第二項所示。
六、本件於縱認上訴人之背書為真實之情形下，被上訴人之主張仍無理由，既如前述
    ，則上訴人另主張系爭二紙支票背面之背書係遭賴錦量盜蓋伊之印章所偽造乙情
    ，與本件審理之結論即不生影響，自勿庸再予以審酌，亦予敘明。
七、據上論結，本件上訴有理由，依民事訴訟法第四百三十六條之一第三項、第四百
    五十條、第七十八條，判決如主文。
中　　　華　　　民　　　國　　九十一　　年　　　四　　　月　　二十六　　日
                                          臺灣臺中地方法院民事第四庭
~B審判長法官　張恩賜
~B法　　　官　鄧敏雄
~B法　　　官　陳添喜
右正本證明與原本無異。
不得上訴。
中　　　華　　　民　　　國　　九十一　　年　　　四　　　月　　二十六　　 日
~B法院書記官　蔡永興
